【裁判字號】    98,上訴,4328
【裁判日期】    990706
【裁判案由】    毒品危害防制條例
【裁判全文】
臺灣高等法院刑事判決                98年度上訴字第4328號
上  訴  人  臺灣新竹地方法院檢察署檢察官
上  訴  人
即  被  告  呂靖騰原名為丙○.
選任辯護人  楊隆源律師
上  訴  人
即  被  告  丁○○
選任辯護人  余俊儒律師
上  訴  人
即  被  告  戊○○
選任辯護人  蕭晴旭律師
上  訴  人
即  被  告  甲○○
選任辯護人  法律扶助律師陳德文
被      告  乙○○
指定辯護人  本院公設辯護人王永炫
上列上訴人等因被告等違反毒品危害防制條例案件，不服臺灣新
竹地方法院97年度訴字第1150號，中華民國98年9月28日第一審
判決（起訴案號：臺灣新竹地方法院檢察署97年度偵字第4921、
4922號），提起上訴，本院判決如下：
    主  文
原判決關於丁○○、戊○○部分、呂靖騰所犯如原判決附表一編
號1、2、3、4所示之罪部分暨定其執行刑部分，及甲○○被訴共
同販賣第三級毒品予周中宇部分均撤銷。
呂靖騰所犯如附表一所示之販賣第三級毒品罪，判處如附表一所
示之刑（含沒收），應執行有期徒刑拾貳年。扣案之第三級毒品
愷他命陸包（總毛重壹伍參點參柒公克、驗前總純質淨重壹肆柒
點肆捌公克，驗餘淨重壹肆柒點參捌公克，不含包裝袋）、上開
毒品之外包裝袋陸只、扣案之門號0000000000號行動電話（含
SIM卡壹枚）壹支均沒收；販賣第三級毒品所得財物新臺幣拾伍
萬捌仟元沒收之，如全部或一部不能沒收時，以其財產抵償之。
未扣案之門號0000000000號行動電話（含SIM卡壹枚）壹支沒收
之，如全部或一部不能沒收時，追徵其價額，或以其財產抵償之
。
丁○○所犯如附表二所示之販賣第三級毒品罪，判處如附表二所
示之刑（含沒收），應執行有期徒刑拾年。扣案之第三級毒品愷
他命貳拾包（總毛重柒參點零捌公克，驗前總純質淨重陸柒點捌
玖公克，驗餘淨重陸柒點陸零公克，不含包裝袋）、上開毒品之
外包裝袋貳拾只、扣案之電子磅秤壹台、分裝袋壹批、門號0000
000000號行動電話（含SIM卡壹枚）壹支、帳冊壹本均沒收；販
賣第三級毒品所得財物新臺幣壹仟元沒收，如全部或一部不能沒
收時，以其財產抵償之。
呂靖騰被訴與甲○○、乙○○共同販賣第三級毒品部分（即起訴
書附表一編號4、原判決附表一編號4所示之罪）無罪。
甲○○被訴共同販賣第三級毒品予周中宇部分（即起訴書附表一
編號2所示之罪）無罪。
戊○○無罪。
檢察官之上訴駁回。
    事  實
一、呂靖騰明知愷他命（Ketamine，俗稱Ｋ他命）為毒品危害防
    制條例所列管之第三級毒品，不得非法販賣，因其於不詳時
    間，在臺北縣林口鄉○○○○○路交流道附近向不詳真實姓
    名年籍之綽號「小劉」之成年男子以每公克新臺幣（下同）
    200元至220元之價格販入愷他命後，除部分供己施用外，竟
    基於販賣第三級毒品以營利之犯意，分別為下列販賣行為：
  (一)於民國97年5月8日前2週之某日，在新竹市○○路某KTV對面
    路旁之周中宇車上，以每公克250元之價格，出售500公克之
    愷他命予周中宇，總價格為12萬5千元，惟因周中宇當場未
    即支付價金。經呂靖騰於同年5月8日晚上11時31分許，以其
    門號0000000000號行動電話聯絡周中宇催討上開價款，周中
    宇應允於當晚先給付價款10萬元，呂靖騰即表示會找人向周
    中宇收取。嗣呂靖騰遂委託其同學即同在新竹市○○路748
    巷5弄33號租屋居住之不知情之甲○○（此部分無罪，詳後
    述）出面向周中宇收取上開出售愷他命之價款，甲○○並於
    同日晚上11時36分許，先以電話與周中宇約定在竹光路空軍
    醫院門口附近收取價款後，周中宇即於同日晚上11時47分許
    ，前往該地交付10萬元予甲○○，再由甲○○轉交予呂靖騰
    。
  (二)呂靖騰先以所持用之0000000000號行動電話與丁○○洽談買
    賣愷他命後，即於97年6月6日凌晨3時許，在其上揭租屋處
    前，以每公克300元之價格出售30公克之愷他命予丁○○，
    並向丁○○收取價款9千元。
  (三)又於97年7月12日凌晨1時許，在其上開租屋處前，以每公克
    300元之價格出售80公克之愷他命予丁○○，並向丁○○收
    取價款2萬4千元。
二、丁○○（綽號「小宇」）曾於92年間因違反毒品危害防制條
    例之轉讓第二級毒品案件，經臺灣高等法院以92年度上訴字
    第4183號判決判處有期徒刑8月，於93年10月14日縮刑期滿
    執行完畢。丁○○明知愷他命為毒品危害防制條例所列管之
    第三級毒品，不得非法販賣，因其於不詳時間，在新竹市○○路之月亮舞廳，向不詳姓名年籍綽號「小天」之成年男子
    以每公克低於500元之價格購入愷他命後，丁○○竟基於販
    賣愷他命以營利之犯意，以其持用之0000000000號行動電話
    ，於97年5月6日下午2時13分許撥打鄭棨澤使用之000000000
    0號行動電話，聯絡販賣毒品事由後，再於當日下午2時13分
    許後之某時，在新竹市○○路前中興百貨對面之幸運星撞球
    場，以愷他命1包1公克500元之價格，出售1包予鄭棨澤。
三、丁○○另基於販賣愷他命之犯意，再於97年7月14日下午5時
    許，在上開幸運星撞球場，將前開於同年7月12日自呂靖騰
    處以每公克300元價格販入之愷他命，以1包1公克500元之價
    格，出售1包予鄭棨澤。
四、嗣為警分別於：(1)97年7月15日下午6時許，在新竹市○○路
    ○段298巷9弄11號7樓丁○○租屋處查獲丁○○，並在丁○○
    身上扣得第三級毒品愷他命7包，及客廳茶几上扣得丁○○
    所有之第三級毒品愷他命13包（以上20包總毛重73.08公克
    、總純質淨重67.89公克），在該屋內扣得丁○○所有供販
    賣第三級毒品愷他命所用之電子磅秤1台、分裝袋1批、門號
    0000000000號行動電話1支、帳冊1本。(2)97年7月15日晚上9
    時許，在新竹市○○路748巷5弄33號呂靖騰、乙○○、甲○○租屋處，查獲呂靖騰、乙○○、甲○○，並在該屋內查獲
    呂靖騰所有之第三級毒品愷他命6包（總毛重153.37公克、
    總純質淨重147.48公克）、呂靖騰所有供販賣第三級毒品愷
    他命所用之門號0000000000號行動電話1支；在乙○○隨身
    背包扣得乙○○所有之第三級毒品愷他命55包（總毛重58.8
    4公克、總純質淨重48.34公克，乙○○販賣毒品部分，業經
    原審判處有期徒刑5年6月確定），因而知悉上情。
五、案經臺北市政府警察局移送臺灣新竹地方法檢察署檢察官偵
    查起訴。
    理  由
壹、證據能力方面：
一、被告丁○○於偵訊之供述（就其他被告而言），檢察官係以
    被告之傳訊，其身分既非證人，自與「依法應具結」之要件
    不合，縱未命其具結，純屬檢察官調查證據職權之適法行使
    ，當無違法可言。本院並審酌被告丁○○於原審審理時業以
    證人身分接受詰問在卷，已保障被告之訴訟權，亦無何顯不
    可信之情狀，認以之為證據係屬適當，應有證據能力。
二、其餘本件下列所引用之被告以外之人於警詢、偵訊之陳述，
    被告等人及辯護人業於本院準備程序時同意作為證據（本院
    卷第125頁、第178頁反面），復未於言詞辯論終結前聲明異
    議，依刑事訴訟法第159條之5第2項、第1項規定，視為同意
    作為證據。本院並審酌上揭被告以外之人於警詢時所為之陳
    述，均係出於自由意志，並無證明力顯然過低之情形，於檢
    察官偵查中所為之證詞均經具結，合於法定要件，亦無顯不
    可信之情狀，係屬適當，應均有證據能力。
三、本院下列所引用卷內之文書證據、證物之證據能力部分，並
    無證據證明係公務員違背法定程序所取得，且檢察官、被告
    、辯護人於本院亦均未主張排除下列文書證據、證物之證據
    能力，且迄本院言詞辯論終結前均未表示異議，本院審酌前
    揭文書證據均無顯不可信之情況與不得作為證據之情形，依
    刑事訴訟法第158條之4反面解釋及第159條之4之規定，應認
    均有證據能力。
貳、實體事項（有罪部分）
一、上訴人即呂靖騰販賣愷他命予周中宇部分（即事實欄一之(一)
    部分）：
  (一)訊據被告呂靖騰固坦承有交付500公克愷他命予周中宇之事
    實，惟矢口否認有販賣之意圖，辯稱：伊係以200元平價轉
    讓，並無營利之意圖云云。
  (二)惟被告呂靖騰確於97年5月8日前2週之某日，在新竹市○○
    路某KTV對面路旁之周中宇車上，交付500公克之愷他命予周
    中宇，嗣呂靖騰並於同年5月8日委託甲○○向周中宇收取10
    萬元等情，業據證人周中宇於原審證稱：確實日子伊記不起
    來，差不多在5月8日交錢之前一個禮拜，在新竹市經國笑傲
    江湖KTV包廂內拿到500公克的愷他命。伊後來在空軍醫院交
    10萬給甲○○轉交呂靖騰等語（原審卷(二)第261、256頁），
    核與被告呂靖騰於原審以證人身分證稱：伊請甲○○替伊收
    錢，但毒品大概是在97年4月27日拿給周中宇，伊只記得是
    在5月8日的前兩週拿給他的，交付地點是在經國路好樂迪對
    面周中宇的車上，數量500公克愷他命等語（原審卷(二)第116
    頁）。則其二人就交付毒品之時間、地點略有未合，然被告
    呂靖騰於97年5月8日委託甲○○代收之10萬元，確係之前交
    付毒品愷他命之代價一節，應可認定。何況，衡酌證人周中
    宇於原審證稱：對於何時拿到愷他命，伊日子記不起來。伊
    有向呂靖騰拿過一次10萬500公克、一次是3萬100公克等語
    （原審卷(二)第261、259頁），顯見證人周中宇既未能確定該
    次購買500公克之日期，自應以被告呂靖騰所供述之時間、
    地點為可採。
  (三)雖被告呂靖騰辯稱：伊係幫周中宇調貨，且係以原價轉讓，
    並無販賣或營利之意圖云云，然：
  1.觀諸卷附呂靖騰與周中宇通訊監聽譯文（第4922號偵卷第35
    至43、第120至121頁）所示：
  被告呂靖騰有於97年5月6日22時15分許，以0000000000號行
    動電話（代號Ａ）撥打周中宇所持用之0000000000號行動電
    話（代號Ｂ），其間對話內容為「Ｂ：喂！Ａ：兄弟！你要
    多少？Ｂ：5妹啊！5個一樣啊！Ａ：你不是說不要太多！Ｂ
    ：沒關係啦！先拿這樣子給我，要換再換吧！快點喔！Ａ：
    你等一下要拿多少錢給我？Ｂ：之前的全部給你啊！Ａ：12
    5！Ｂ：對啊！全部給你啊！Ａ：這次開始都是3喔！Ｂ：不
    行啦！Ａ：沒辦法啦！Ｂ：這樣我沒辦法做你知道嗎？我都
    放3，你還給我3！Ａ：之前是挺你才給你25耶！Ｂ：現金給
    你嘛！好不好？Ａ：我不是跟你說5號就恢復正常！Ｂ：我
    要是拉回來，就沒有人跟我拿了，你知道嗎？Ａ：沒辦法！
    Ｂ：你在哪？我直接找你講！Ａ：老地方！Ｂ：好！」等語
    。
  周中宇於97年5月8日23時31分許，以0000000000號行動電話
    （代號Ａ）撥打被告呂靖騰所持用之0000000000號行動電話
    （代號Ｂ），其間對話內容為「Ｂ：那你先拿多少給我。Ａ
    ：我先拿10萬給你。Ｂ：你拿10萬整喔，我跟他講10萬整。
    Ａ：好。Ｂ：你在哪。Ａ：叫他在經國等我。Ｂ：他可能會
    跑來跑去。Ａ：你叫他打給我。Ｂ：我叫他打給你約地方」
    等語。
  被告甲○○於97年5月8日23時36分許，以0000000000號行動
    電話（代號Ａ）撥打周中宇所持用之0000000000號行動電話
    （代號Ｂ），其間對話內容為「A：你誰。B：阿迪。A：你
    在哪。B：我在空軍醫院附近。A：我去找你」等語，嗣周中
    宇又於97年5月8日23時38分許、23時47分許，接連以000000
    0000號行動電話（代號Ａ）撥打甲○○所持用之0000000000
    號行動電話（代號Ｂ），其間對話內容各為「A ：你在我家
    下面等我好了。B：好」「A：你在哪。B：我還在空軍醫院
    ，我再等一個人。A：你在空軍醫院哪裡。B：門口烤肉這邊
    ，我面對竹光路。A：好那邊等吧」。
  2.對照證人周中宇於偵查時證稱：伊跟呂靖騰買愷他命是100
    公克約2萬5千元左右等語（第4921號偵卷第219頁）、於原
    審證稱：依譯文所載「之前是挺你才給你25耶」「你先拿多
    少給我」「我先拿10萬給你」等語，係指伊向呂靖騰購買50
    0公克的愷他命，總價應該為12萬5千元。伊係先認識呂靖騰
    ，再認識甲○○，伊是透過呂靖騰才認識甲○○的，伊叫呂
    靖騰「阿璋」，叫甲○○「阿弟」等語（原審卷(二)第261至
    262、228頁）。被告呂靖騰於原審以證人身分證稱：5月6日
    22時15分許之通聯譯文是周中宇他要跟伊拿愷他命等語（原
    審卷(二)第115至116頁）。
  3.顯見被告呂靖騰與周中宇於電話中係以「妹」代表「愷他命
    」，且周中宇於5月8日在空軍醫院前交予甲○○之10萬元，
    係供轉交予呂靖騰，作為之前買賣500公克愷他命，總計12
    萬5000元（相當於每公克250元）之部分價金。
  4.參以被告呂靖騰於原審以證人身分證稱：正常伊也是拿100
    公克3萬元，量多的話比較便宜，如果拿300、500克就是每
    一克200元到220元等語（原審卷(二)第113頁）。則被告呂靖
    騰以每公克200至220元不等之價格販入愷他命後，再以每公
    克250元之價格售予周中宇，顯見被告呂靖騰每公克至少獲
    利30至50元不等。
  5.雖證人周中宇前於偵查時證稱：伊印象有於97年5月8日拿10
    萬元給「阿弟」，伊記得伊有欠呂靖騰錢，伊有跟他買過愷
    他命，那天的10萬元有一部分錢是要跟他買愷他命，有一部
    分是要還他，好像是跟他借的錢，其中約大概3萬元是要跟
    他買愷他命云云（第4921號偵卷第218至219頁）、原審證稱
    ：愷他命的錢只有3萬元，其他都是賭債云云（原審卷(二)第
    239頁）。似謂上開10萬元中，僅3萬元是購買愷他命之費用
    。又其於原審證稱：10萬塊是伊跟子軒合拿500克云云（原
    審卷(二)第259頁），似謂係以10萬元購買500公克之愷他命。
    惟經審判長提示通訊監聽譯文後，則點頭承認購買500公克
    愷他命之總價應為12萬5千元（原審卷(二)第261至262頁），
    顯見證人周中宇前所稱僅以3萬元或10萬元購買云云，均不
    足採信。
  6.另被告呂靖騰於偵查時先供稱：伊於97年5月8日晚上11點半
    左右有叫甲○○去向周中宇收錢，是周中宇之前跟伊借的10
    萬元云云（第4921號偵卷第90頁），似謂該10萬元與購買毒
    品無涉。然於偵查中又改稱：是他叫伊幫他調愷他命的錢，
    伊要去幫他找，伊準備去台北跟「小劉」買云云（第4921號
    偵卷第90頁）；於原審時亦供稱：周中宇那10萬元實際上是
    伊拿500公克愷他命給他云云（原審卷(二)第105頁），似謂50
    0公克之愷他命總計10萬元。參以被告呂靖騰於原審羈押庭
    訊問時，甚至供稱：伊賣周中宇0.6公克400元云云（第171
    號聲羈卷第8頁），顯見被告呂靖騰對於販售500公克愷他命
    予周中宇之價格，前後供述不一，要難採信。對照被告呂靖
    騰嗣於本院審理時供稱：伊自97年4月開始跟「小劉」購買
    愷他命，有200至250元不等之價格購買云云（本院卷第125
    頁），益見呂靖騰故意提高購入價格，謊稱係以平價轉讓云
    云，當屬事後卸責之詞。
二、被告呂靖騰販賣愷他命予丁○○部分（即事實欄一之(二)、(三)
    部分）：
  (一)訊據被告呂靖騰固坦承各於97年6月6日、7月12日有交付30
    克、80克之愷他命予丁○○，並收取9千元、2萬4千元之事
    實，惟矢口否認有販賣意圖，辯稱：伊僅係幫丁○○調貨，
    且係以300元之成本價轉讓予丁○○，伊並無營利之意圖云
    云。
  (二)惟被告呂靖騰於97年6月6日凌晨3時許、7月12日凌晨1時許
    ，有在新竹市○○路748巷5弄33號租屋處，各交付30克、80
    克愷他命予丁○○，並收取9千元、2萬4千元等情，業據：
  1.被告呂靖騰於本院審理時坦承不諱（本院卷第249頁），核
    與同案被告丁○○於偵查供稱：伊在97年6月6日凌晨3點12
    分有打電話給「阿璋」，請他幫伊去調愷他命30公克，共9
    千元，伊打完電話後，過30分鐘左右，伊先在他位於南大路
    家的大門口交錢給「阿璋」，要他幫伊去買，過了1至2個小
    時，他在位於南大路的家的大門口拿愷他命給伊。另於為警
    查獲前的4至5天的凌晨2至4點左右，亦在呂靖騰位於南大路
    家的門口跟呂靖騰買了約80公克，共約2萬4千元，伊回去後
    就自己把它分裝成約10幾包等語（第4921號偵卷第83、179
    至180頁）、於原審審理時以證人身分證稱：伊只知道伊拿
    了兩次，1次30克、1次80克，日期伊忘記了，80公克那次是
    2萬4千元，30公克那次是9千元等語相符（原審卷(二)第157至
    158頁）。
  2.對照卷附呂靖騰與丁○○間之通訊監察譯文（第4921號偵卷
    第97、101頁）所示：
  丁○○於97年6月6日凌晨3時12分許，確實有以0000000000
    號行動電話（代號Ａ）撥打呂靖騰之0000000000號行動電話
    （代號Ｂ），其間對話內容為「Ａ：兄弟喔！這個OK嗎？這
    個！Ｂ：OK啊！Ａ：是喔！Ｂ：有樣品用過了！Ａ：比較『
    大』的沒了就對了。Ｂ：『大』的最近都沒了耶！Ａ：OK！
    」等語。
  被告呂靖騰於97年7月12日凌晨1時56分許，以0000000000號
    行動電話（代號Ａ）撥打丁○○之0000000000號行動電話（
    代號Ｂ），其間對話內容為「Ａ：兄弟！Ｂ：兄弟！在幹嘛
    ？Ａ：在家裡！Ｂ：我找到1組蠻正的妹喔！Ａ：真的嗎？
    好妹嗎？Ｂ：好妹喔！Ａ：你在哪？Ｂ：還在外地啊！Ａ：
    OK啊！你回來的時候打給我！Ｂ：好！」等語。
  3.此外，復有卷附內政部警政署刑事警察局97年8月20日刑鑑
    字第0970110914號鑑定書、97年7月15日搜索扣押筆錄、扣
    押物品目錄表在卷可稽（第4922號偵卷第9至12頁、第308頁
    ），及扣案愷他命6包、門號0000000000號行動電話（含SIM
    卡1枚）1支可資佐證。綜上，堪認被告呂靖騰有上開2次販
    賣愷他命予丁○○之事實。
  (三)被告呂靖騰辯稱：伊係幫丁○○調貨，且係以原價轉讓，並
    非販賣或營利之意圖云云，然：
  1.觀諸被告呂靖騰於偵訊時供稱：伊給丁○○的愷他命是伊去
    臺北縣林口交流道下去旁邊，跟綽號「小劉」買的，伊跟他
    買過好幾次，有10次以上，價格1公克是220元，伊都跟他買
    300或500公克，伊約隔10幾天就跟他買一次（第4921號偵卷
    第86頁）、於原審以證人身分證稱：正常伊也是拿100公克3
    萬元，量多的話比較便宜，如果拿300、500克就是每一克20
    0元到220元等語（原審卷(二)第113頁）。則被告呂靖騰係以
    每公克200至220元不等之價格販入愷他命後，再以每公克30
    0元之價格售予丁○○，顯見呂靖騰每公克至少獲利80至100
    元不等。
  2.雖丁○○於原審曾證稱：呂靖騰的愷他命是以1公克300元購
    得，因為外面價格會浮動，拿到300元的機會很低，伊與呂
    靖騰聊天時他說他拿都是300元，伊不知道為何呂靖騰拿到
    的都是300元而不會浮動等語（原審卷(二)第166頁）。顯見丁○○主觀上認知被告呂靖騰販入愷他命之價格，僅係聽聞自
    被告呂靖騰所述。對照被告呂靖騰上開自承係以每克200至
    220元價格購入，可知被告呂靖騰確有賺取差價，而向丁○○謊稱每克300元為成本價。因認丁○○上開所述：呂靖騰
    之愷他命是以每公克300元購入云云，尚難認與實情相符。
三、綜上，被告呂靖騰上揭辯解，均係推諉卸責之詞，均無足採
    。其上開所犯販賣第三級毒品之犯行，均屬事證明確，足堪
    認定，應依法論科。
四、被告丁○○販賣愷他命予鄭棨澤部分（即事實欄二、三部分
    ）：
  (一)訊據被告丁○○固坦承各於97年5月6日、同年7月14日有交
    付1公克愷他命予鄭棨澤事實，惟矢口否認有販賣意圖，辯
    稱：97年5月6日該次係伊免費提供予鄭棨澤，至於7月14日
    該次，伊本來沒有要收錢，是鄭棨澤知道成本價為300元，
    主動拿300元給伊，伊至多僅係涉犯轉讓禁藥罪行云云。
  (二)被告丁○○確有於97年5月6日下午2時13分許後某時、同年7
    月14日下午5時許，在新竹市○○路前中興百貨對面之幸運
    星撞球場，各以1包1公克500元之價格，出售愷他命1包予鄭
    棨澤等情，業據證人鄭棨澤於警詢陳稱：伊所有之愷他命係
    向綽號「小宇」之不詳男子購買，最近1次是在97年7月14日
    下午17時左右，在新竹市○○路綽號「小宇」工作之撞球場
    內向他購買不足1克之愷他命，那天是直接去球場向他購買
    。另於97年5月6日亦有向綽號「小宇」購買不足1克之愷他
    命，97年5月6日14時12分05秒譯文所稱「弄好了嗎？有了嗎
    ？」就是問他有沒有愷他命等語（第4921號偵卷第52至53頁
    ）、於偵查時證稱：伊在7月14日那天下午5點左右，有在綽
    號「小宇」之丁○○上班的地方，就是林森路的撞球場跟他
    買一包細的粉末的愷他命，那天伊是直接去，沒有先以電話
    聯絡。而97年5月6日下午2點12分那天，伊有打電話跟他買
    愷他命等語（第4921號偵卷第80至81頁）。其嗣改以證人身
    分證稱：伊在5月6日、7月14日各有向丁○○買1包愷他命，
    1支就是1包等語（第4921號偵卷第81、186頁），核與被告
    丁○○於偵查時供稱：被查獲之愷他命係伊在南大路家門口
    跟呂靖騰買的，伊跟他買了約80公克，共約2萬4千元有一大
    包，也有一小包的，伊回去後就自己把它分成約10幾克，有
    些是1包1公克，有些是1包5公克。印象中，鄭棨澤有跟伊拿
    過2次，伊是以1包1公克500元的價格賣給他，他都是到撞球
    場跟伊拿等語相符（第4921號偵卷第179頁）。復有卷附內
    政部警政署刑事警察局97年8月20日刑鑑字第0970110911號
    鑑定書、97年7月15日搜索扣押筆錄、扣押物品目錄表在卷
    足憑（第4921號偵卷第204、8至11頁），及扣案之第三級毒
    品愷他命20包、電子磅秤1台、分裝袋1批、門號0000000000
    號行動電話（含SIM卡1枚）1支、帳冊1本等可佐。故被告丁○○上開2次販賣愷他命之犯行均堪認定。
  (三)雖被告丁○○辯稱：97年5月6日該次係伊免費提供予鄭棨澤
    ，至於7月14日該次，伊本來沒有要收錢，是鄭棨澤知道成
    本價為300元，主動拿300元給伊云云，然查：
  1.觀諸證人鄭棨澤於警詢、偵查時固陳稱：伊2次向綽號「小
    宇」購買愷他命之價格，均為300元云云（第4921號偵卷第
    53、80至81頁）。然其於偵查時則改稱：不確定97年5月6日
    那次有無付錢云云（第4921號偵卷第81頁），並稱：伊在5
    月6日、7月14日這2次跟他拿的價格有300元，也有500元云
    云（第4921號偵卷第186頁），而於原審審理時亦稱：伊跟
    丁○○拿過2次愷他命，7月14日那次有付錢，伊一開始也沒
    有給他錢，是他後來跟伊說他跟別人拿也要錢，所以伊後來
    有給他300元。5月6日那天沒有付錢，因為伊跟他本來就是
    朋友，他說不用錢云云（原審卷(二)第202至204、208頁），
    顯見證人鄭棨澤對於購買愷他命之價格，前後供述不一。
  2.對照卷附被告丁○○與鄭棨澤間之通訊監察譯文所示（第49
    21號偵卷第91頁），被告丁○○於97年5月6日14時13分許，
    以0000000000號行動電話（代號Ａ）撥打鄭棨澤之00000000
    00號行動電話（代號Ｂ），其間對話內容為「Ａ：修宇喔！
    0917那支是誰啊！Ｂ：他有差你喔？差你多少？你那邊多少
    ？Ａ：4啊！後來你們跟他拿，我不是說10就38！Ｂ：10就
    38喔！你在哪裡啊？Ａ：我家附近！Ｂ：你過來找我！我在
    上班！Ａ：在哪？Ｂ：天池。牛埔、景觀大道那邊！Ａ：4
    點前打給你！」等語。而證人鄭棨澤於原審亦證稱：丁○○
    跟伊報價說「10就38」，是指10公克3800元等語（原審卷(二)
    第205頁），核與被告丁○○於警詢供稱：譯文所稱「10就
    38」，是鄭棨澤叫伊幫他去問愷他命之價錢，伊問到的結果
    10公克3800元等語相符（第4921號偵卷第22頁）。何況，丁○○前既已於偵查時供稱：鄭棨澤有跟伊拿過2次，1包1公
    克之價格500元等語，顯見被告丁○○購買愷他命之價格係
    10公克的量價值3800元，故被告丁○○將上揭購得之愷他命
    販售予他人，倘僅1公克之份量，販賣之價格應高於380元，
    方屬合理。因認證人鄭棨澤上開所稱：第2次購買之金額為
    500元等語較為可採。至於證人鄭棨澤前所稱：第1次係免費
    或300元、第二次係300元云云，均係迴護被告丁○○之詞，
    不足採信。
  3.參以被告丁○○於原審供稱：伊賣給鄭棨澤之愷他命，是向
    呂靖騰拿的，他賣伊1公克愷他命300元等語（原審卷(一)第37
    頁反面）。則被告丁○○以1公克300元之價格販入愷他命後
    ，再以每公克500元之價格售予鄭棨澤，顯見呂靖騰每公克
    至少獲利200元。雖其嗣於本院審理時改稱：97年5月6日之
    毒品是伊去新竹月亮舞廳跟綽號「小天」的男子買的云云（
    本院卷第250頁反面），然不論依上開97年5月6日14時13分
    許通訊監察譯文所指之10公克3800元，或被告丁○○於偵查
    時供稱：扣案之K他命是伊之前在月亮舞廳跟綽號「小天」
    買的，那次伊跟他買了78至80公克，當場沒有秤，他1克算
    伊400元，共算伊3萬元云云（第4921號偵卷第83頁），縱認
    被告丁○○於97年5月6日交予鄭棨澤之愷他命係向「小天」
    購得，其購入成本亦應係380元或400元左右。顯見其以500
    元出售予鄭棨澤，自有100或120元以上之獲利。
  (四)綜上，被告丁○○上揭辯解，應係畏罪卸責之詞，委無足採
    。上開所犯販賣第三級毒品之犯行，均屬事證明確，足堪認
    定，應依法論科。
五、論罪部分
  (一)毒品危害防制條例業於98年5月20日修正公布，並自同年11
    月20日施行，就第4條第3項販賣第三級毒品，僅罰金刑修正
    從500萬元提高為700萬元，經比較新舊法，應以舊法即行為
    時之規定較有利於被告等人。
  (二)被告呂靖騰上開如事實欄一之(一)、(二)、(三)所示，三次販賣愷
    他命之犯行，核均係犯修正前毒品危害防制條例第4條第3項
    之販賣第三級毒品罪。被告呂靖騰於販賣前後持有愷他之低
    度行為，應為販賣之高度行為所吸收，不另論罪。被告丙○○上開3次販賣行為，犯意各別，行為互殊，應予分論併罰
    。
  (三)被告丁○○上開如事實欄二、三所示，2次販賣愷他命之犯
    行，均係犯修正前毒品危害防制條例第4條第3項之販賣第三
    級毒品罪。被告丁○○於販賣前後持有愷他之低度行為，應
    為販賣之高度行為所吸收，不另論罪。被告丁○○有如事實
    欄二所載之科刑及執行完畢情形，有本院被告前案紀錄表在
    卷足憑，其於刑之執行完畢後，5年內故意再犯本案有期徒
    刑以上之罪，為累犯，應依法加重其刑。被告丁○○上開二
    次販賣行為，犯意各別，行為互殊，應予分論併罰。
參、實體事項（無罪部分）：
一、公訴意旨另以：
  (一)被告呂靖騰、乙○○、甲○○共同基於販賣愷他命以營利之
    意圖，合組販毒集團，於被告呂靖騰接獲買家向其購買愷他
    命後，於97年7月15日（起訴書誤載為97年5月15日）為警查
    獲前之某日進貨，並隨即分配予被告乙○○、甲○○，伺機
    販賣予不特定人。嗣於97年7月15日晚上9時許，在新竹市○○路748巷5弄33號被告呂靖騰、乙○○、甲○○租屋處查獲
    被告呂靖騰、乙○○、甲○○，並在該屋內查獲被告呂靖騰
    所有之愷他命6包（總毛重153.37公克、總純質淨重147.48
    公克）；在被告乙○○隨身背包扣得愷他命55包（總毛重58
    .84公克、總純質淨重48.34公克）；在被告甲○○隨身背包
    扣得愷他命3包及其褲子口袋扣得愷他命6包（共計9包，其
    中8包淺黃色愷他命總毛重104.05公克、總純質淨重99.06公
    克，另1包白色愷他命驗餘淨重0.33公克）。因認被告呂靖
    騰、乙○○、甲○○等人共犯毒品危害防制條第4條第3項之
    販賣第三級毒品罪嫌云云。
  (二)被告甲○○與呂靖騰共同基於販賣愷他命以營利之意圖，先
    由被告呂靖騰於97年5月8日23時許，以行動電話聯繫販賣愷
    他命予周中宇，再由被告甲○○前往新竹空軍醫院前向周中
    宇收取10萬元，因認被告甲○○涉嫌與呂靖騰共犯毒品危害
    防制條第4條第3項之販賣第三級毒品罪嫌云云。
  (三)被告戊○○與丁○○共同基於販賣愷他命以營利之意圖，先
    由被告丁○○以愷他命每公克270或300元不等之價格，向呂
    靖騰或其他不詳之愷他命進貨管到買進後，轉交由被告戊○○負責施用試貨，以驗收被告丁○○所買進之愷他命品質，
    再由被告丁○○伺機以較高之價格，先後於97年5月6日下午
    2時許後某時、97年7月14日下午5時許，在新竹市○○路前
    中興百貨對面之幸運星撞球場，以1包1公克500元之價格，
    各出售愷他命1包予鄭棨澤，因認被告戊○○涉嫌與丁○○
    共犯毒品危害防制條第4條第3項之販賣第三級毒品罪嫌云云
    。
二、按犯罪事實應依證據認定之，無證據不得認定其犯罪事實，
    刑事訴訟法第154條第2項定有明文。而所謂證據，係指足以
    證明被告確有犯罪行為之積極證據而言，該項證據須適於為
    被告犯罪之證明者，始得採為斷罪之資料。又按認定犯罪事
    實所憑之證據，必須達於一般人均可得確信其為真實之程度
    ，而無合理之懷疑存在時，始得據為被告有罪之認定，倘若
    犯罪事實之證明尚未達此一程度，仍有合理之懷疑存在，則
    應為被告有利之推定，仍不能遽為被告有罪之判斷，此亦為
    刑事訴訟法第154條犯罪事實應依證據認定之證據裁判原則
    ，及因保障被告人權無罪推定原則之所在（最高法院76年度
    臺上字第4986號判例、91年度臺上字第39號刑事判決意旨可
    參）。另施用毒品者所為向某人購買之供述，須有補強證據
    擔保其真實性，係因施用毒品者供述之憑信性，本不及於一
    般人，況法律復規定施用毒品者其供出來源，因而破獲者，
    得減輕其刑，其或有為偵查機關誘導、抑或為邀輕典而為不
    實之陳述之可能，自不足以保證其供述無失真之虞。是法院
    一貫之見解，認施用毒品者關於其向某人購買毒品之供述，
    須無瑕疵可指，並有補強證據佐證擔保其具有相當程度真實
    性，始得據以對他人為不利之認定。其所補強者，固非以事
    實之全部為必要，然仍須與施用毒品者所為毒品交易之供述
    ，具有相當程度之關聯性，而得本於彼此間之相互作用，使
    一般人確信施用毒品者關於毒品交易之供述為真實。至施用
    毒品者陳述之內容是否具有矛盾或不一致等瑕疵，要屬於對
    陳述內容之評價，而施用毒品者有無誣陷可能，或與所指販
    賣毒品者，彼此之間曾否存在重大恩怨糾葛等情形，均與所
    指他人販賣毒品之社會基本事實無關聯性，非得執為其所陳
    述他人犯罪事實之補強證據（最高法院99年台上字第1821號
    裁判要旨參照）。
三、公訴人認被告呂靖騰、乙○○、甲○○、戊○○涉有上開販
    賣第三級毒品之犯行，固以被告呂靖騰、乙○○、甲○○、
    戊○○之供述；同案被告丁○○之供述；證人周中宇、鄭棨
    澤之證述；卷附通訊監聽譯文及扣案愷他命、行動電話（含
    SIM卡）、帳冊、磅秤、分裝袋等物，內政部警政署刑事警
    察局鑑定書、濫用藥物檢驗報告、財團法人金融聯合徵信中
    心查詢紀錄、搜索扣押筆錄、扣押物品目錄表等件為其主要
    論據。訊據被告呂靖騰固坦承有交付110公克、60公克愷他
    命予甲○○、乙○○，並各收取3萬3千元、1萬8千元之事實
    ，惟被告乙○○、甲○○、戊○○等人則均堅決否認有上開
    販賣毒品犯行，被告乙○○辯稱：扣案之愷他命係供自己施
    用，非欲伺機出售予不特定人等語；被告甲○○辯稱：伊固
    有幫呂靖騰去向周中宇收錢，但伊不知那是販賣毒品的錢，
    另扣案之愷他命係供自己施用，非欲伺機出售予不特定人等
    語；戊○○則辯稱：伊沒有販賣愷他命，扣案毒品係供自己
    吸食之用，亦未幫同案被告丁○○試貨等語。
四、經查：
  (一)被告呂靖騰、甲○○、乙○○共同販賣第三級毒品部分（即
    起訴書附表一編號4、原判決附表一編號4所示之罪）：
  1.觀諸起訴書係記載被告呂靖騰於「為警查獲前之某日進貨，
    隨即分配予有犯意聯絡之乙○○、甲○○，伺機販賣予不特
    定之人」，顯見係以「不特定人」為被告三人販賣對象。惟
    ：
  依刑事訴訟法第264條第2項關於起訴書程式之規定，旨在界
    定起訴及審判之範圍，並兼顧被告防禦權之行使，其中屬於
    絕對必要記載事項之「犯罪事實」，係指犯罪構成要件之具
    體事實。故所謂犯罪已經起訴，係指起訴書之犯罪事實欄，
    已就特定犯罪構成要件之基本事實，具體記載，並足據以與
    其他犯罪事實區分。倘起訴書所記載之犯罪事實與其他犯罪
    仍有相混淆之嫌，自難認已足以表明其起訴之範圍。
  本件起訴書所稱97年7月15日為警查獲前之某日進貨一節，
    固據被告呂靖騰於本院審理時坦承：伊有跟「小劉」買入毒
    品，並販賣給甲○○、乙○○。是在97年6月底、7月初，同
    時賣給他們兩人，以1公克300元販賣給甲○○110公克，乙○○是60公克，是在伊住處賣給他的，伊等住在一起等語（
    本院卷第214頁、第125頁反面），嗣謂該次進貨日期為97年
    6月底、7月初。然依上開被告呂靖騰所述，該次之進貨係售
    予乙○○、甲○○，並非公訴人所稱乙○○、甲○○以外之
    不特定人。兼衡以被告呂靖騰有於97年7月12日出售愷他命
    予丁○○一節，已如前述，則起訴書所稱97年7月15日為警
    查獲前之某日進貨，與前開售予丁○○之愷他命，是否為同
    一批進貨，亦有可疑，顯見上開起訴事實，與販賣愷他命予
    丁○○之犯行（即事實欄一(三)所示），亦有相混淆之嫌。
  又公訴人所提之通訊監聽譯文（第416號聲搜卷第7至9頁）
    ，固有被告呂靖騰與不特定人之通聯紀錄，然衡其通聯日期
    ，僅有97年5月6日、同年6月5日、同年6月18日三日，核其
    日期，均係在上開被告呂靖騰所稱97年6月底、7月初之前，
    或在97年7月12日販售予丁○○之前所為。
  揆諸上開說明，尚不足認公訴人上開部分之起訴範圍，已為
    具體且特定。
  2.又參諸被告甲○○於偵查時供稱：伊沒有幫呂靖騰賣毒品，
    伊買毒品是要自己用的等語（第4922號偵卷第271頁）、被
    告乙○○於偵查時供稱：伊買那麼多是自己要玩的，沒有要
    賣給別人。愷他命是伊在6月底在南大路的租屋處以1小包30
    0元價格向呂靖騰購買的，伊共買了60包等語（第4921號偵
    卷第89頁，第4922號偵卷第265至266頁）。而被告呂靖騰於
    偵查時亦供稱：甲○○、乙○○沒有幫伊賣愷他命。伊賣給
    甲○○、乙○○1包300元，伊在6月底賣給甲○○3萬3千元
    。在6月底賣給乙○○60包等語（第4921號偵卷第86頁反面
    ，第4922號偵卷第327頁），可知被告呂靖騰、乙○○、甲○○亦均否認有共同販賣毒品予不特定人。
  3.從而，公訴人對於上開部分之起訴範圍，既未能具體、特定
    ，復查無相關證據足認被告呂靖騰、乙○○、甲○○等人有
    共同販賣愷他命予不特定人之事實，因認不能證明被告丙○○、乙○○、甲○○有上揭公訴人所指之犯罪。
  (二)被告甲○○被訴共同販賣第三級毒品予周中宇部分（即起訴
    書附表一編號2所示之罪）：
  1.被告甲○○固受呂靖騰之託，而於97年5月8日與周中宇相約
    取款10萬元，然觀諸前開呂靖騰、甲○○各別與周中宇之通
    訊監聽譯文，被告甲○○並未於電話中表明代呂靖騰收取10
    萬元之旨，而被告呂靖騰與周中宇於電話中亦僅表明會找人
    前去，並未指明委託被告甲○○等情，已見前述。
  2.被告甲○○堅決否認知悉代收之錢係被告呂靖騰之前販賣愷
    他命之價金（本院卷第249頁反面）。參以證人周中宇於原
    審證稱：伊認識甲○○，他常跟呂靖騰在一起，那時候會一
    起唱歌，伊都叫甲○○「阿弟」，伊也有呂靖騰和甲○○兩
    人之電話號碼，伊等常去唱歌喝酒，都會看到他們兩個人在
    一起等語（原審卷(二)第228至229頁），則周中宇與呂靖騰於
    當日23時31分許通聯後，即於23時36分許接獲被告甲○○之
    來電，衡情，當會認知被告甲○○即係受呂靖騰所託之人，
    而被告甲○○既受呂靖騰所託前往取款，且與周中宇亦有認
    識，主觀上縱認為被告甲○○已與周中宇談妥，故而僅於電
    話中表明相約見面之意，亦屬合理。
  3.又呂靖騰係於97年5月8日前兩週之某日在經國路某KTV對面
    周中宇車上交付愷他命予周中宇一節，已如前述，對照被告
    甲○○於警詢供稱：新竹市○○路○段748巷5弄33號是伊和
    呂靖騰、乙○○、黃峻秀，還有綽號「阿奇」的人一起出錢
    租這房子共住等語（第4922號偵卷第81頁）、於偵查時供稱
    ：伊住進南大路應該是97年6月中旬，之前沒有每天住在那
    裡，有時候會住在家裡等語（第4922號偵卷第271頁），顯
    見呂靖騰上開交付毒品之地點，既非在新竹市○○路租屋處
    ，且斯時被告甲○○並非固定住於該處，尚難認呂靖騰前開
    交付愷他命予周中宇之行為，已為被告甲○○所明知。何況
    ，呂靖騰於原審審理亦證稱：伊沒有向甲○○講伊有與周中
    宇彼此聯絡愷他命的事情，伊只是單純請他幫伊收錢等語（
    原審卷(二)第119頁）。況且，呂靖騰雖嗣後有於97年6月底販
    賣愷他命110公克予被告甲○○，亦難據此反推被告甲○○
    於97年4月間即已知悉呂靖騰有販賣愷他命之事實。
  4.綜上，公訴人所提之通訊監察譯文，乃至呂靖騰、周中宇之
    陳述，既尚不足認定被告甲○○知悉該收取之10萬元款項係
    販賣愷他命之所得。此外，復查無相關積極證據足佐，因認
    不能證明被告甲○○犯罪。
  (三)被告戊○○被訴與丁○○共同販賣第三級毒品部分（即起訴
    書附表二編號1、原判決附表三編號1、2所示之罪）：
  1.公訴人固以被告戊○○於丁○○購入愷他命後，有協助測試
    購入之愷他命品質，因認被告戊○○共犯販賣愷他命之犯行
    云云。然：觀諸卷附丁○○分別與不詳之人、呂靖騰、戊○○之通訊監聽譯文所示（第4921號偵卷第95至97、101頁）
    ，丁○○與不詳之人於97年6月4日之對話內容，固有提及「
    我現在這邊也沒了，剩英凱那邊，要問英凱那邊」，於97年
    6月17日之對話內容，則係不詳之人提及「英凱那邊有啊」
    等語。而丁○○與呂靖騰於97年7月11日之對話時亦有提及
    「有拿給英凱試，就OK這樣子」等語。甚至，丁○○與被告
    戊○○於97年6月6日對話時，被告戊○○並有提及「這東西
    應該不行」、「就算出得去，我們3個人要很努力很努力用
    很久」、「會拖的很久！很辛苦！」、「這種東西在市區這
    種市場很不受歡迎」、「市場接受度不是很高」等語，對照
    被告戊○○於偵查時亦供稱：97年6月6日之通話內容，係丁○○他叫伊幫他試，試完之後，伊跟他講這東西不好等語（
    第4921號偵卷第208頁），似認被告戊○○有幫丁○○測試
    愷他命品質。惟依上開各通話內容所示，丁○○與被告戊○○僅於97年6月6日間之對話提及測試品質之好壞，而丁○○
    與呂靖騰提及「有拿給英凱測試」之日期則係97年7月11日
    ，核與丁○○係於97年5月6日、同年7月14日販賣愷他命予
    鄭棨澤之日期，均不相合，尚難認上開2次丁○○販賣愷他
    命之犯行，係與被告戊○○有所關連。
  2.又依上開通訊監聽譯文所示，丁○○與不詳之人提及「我現
    在這邊也沒了，剩英凱那邊，要問英凱那邊」、「英凱那邊
    有啊」等語，參以丁○○於偵查時供稱：97年6月6日之對話
    內容，是因那次伊等兩人有一起出錢進貨，那次他也有試，
    伊也有試，伊覺得還OK，他覺得不行，他認為如果有人要買
    愷他命，看到也不會喜歡。而97年6月4日與不詳之人之對話
    ，是因為有時候有人跟伊調貨，伊這裡沒有的話，伊會跟英
    凱拿，97年6月19日與不詳之人通話時，該不詳之人提及英
    凱是因為伊與英凱住一起云云（第4921號偵卷第216頁），
    似謂被告戊○○除協助測試愷他命品質外，尚有與丁○○共
    同合資或互相調貨之情形。然衡以上開丁○○所述，僅有丁○○單一之指述，而上開不詳之人究有否因向丁○○購買毒
    品而自被告戊○○處取得愷他命毒品，亦未能確定。自不能
    據以斷定被告戊○○對於丁○○販賣愷他命2次予鄭棨澤之
    行為，當有參與。
  3.綜上，因認公訴人所提之通訊監察譯文，乃至丁○○之陳述
    ，容不足認定被告戊○○有參與丁○○上開販賣愷他命予鄭
    棨澤之犯行。此外，復查無相關積極證據足佐，因認不能證
    明被告戊○○犯罪。
肆、撤銷改判及上訴駁回之理由：
一、撤銷改判部分：
  (一)原審以被告呂靖騰、丁○○、甲○○、戊○○等人犯行明確
    ，均予論罪科刑，固非無見。惟：原判決對於扣案之行動
    電話SIM卡，未併予沒收，且就行動電話、電子磅秤、分裝
    袋、帳冊等物，誤依刑法第38條第2項規定予以沒收，均非
    妥適。另扣案毒品之外包裝，未依毒品危害防制條例第19條
    第1項規定沒收，亦有未洽。原判決認定被告呂靖騰涉嫌
    販賣毒品予不特定人、被告甲○○共犯販賣愷他命予周中宇
    、被告戊○○共犯販賣愷他命予鄭棨澤等節，固以被告呂靖
    騰、甲○○、周中宇、丁○○、鄭棨澤之供述及卷附通訊監
    聽譯文為據，然未衡酌上開證據，或未明確，或不足以證明
    被告呂靖騰、甲○○、戊○○有上開販賣毒品之犯行，即遽
    為其等有罪之判決，亦嫌率斷。因認被告戊○○、甲○○（
    有罪部分）及呂靖騰（即起訴書附表一編號4、原判決附表
    一編號4所示之罪）提起上訴，否認犯罪，均有理由，自應
    由本院將原判決關於戊○○部分、甲○○有罪部分（被訴共
    同販賣第三級毒品予周中宇部分）及呂靖騰被訴與甲○○、
    乙○○共同販賣毒品予不特定人部分（即起訴書附表一編號
    4、原判決附表一編號4所示之罪）予以撤銷，並均為無罪判
    決之諭知。另被告呂靖騰提起上訴（即原判決附表一編號1
    至3所示之罪），否認有販賣之意圖云云；被告丁○○提起
    上訴，亦否認有販賣之意圖云云；檢察官上訴意旨指摘原判
    決對被告呂靖騰部分之量刑過輕，固均無理由，惟原判決既
    有上揭可議，自應就被告呂靖騰（即原判決附表一編號1至3
    所示之罪）、丁○○部分均予撤銷改判。
  (二)爰審酌被告呂靖騰、丁○○等人販賣第三級毒品愷他命，助
    長施用毒品惡習，並足以使購買施用者導致精神障礙與性格
    異常，甚至造成人民生命健康受損之成癮性及危險性，其不
    僅戕害國人身體健康，且有危害社會安全之虞，所生危害非
    輕，而染上毒癮者為索得吸毒之資，甚至甘冒竊盜、搶奪及
    強盜等財產犯罪之風險，造成社會治安嚴重敗壞，行為實屬
    不該，且被告呂靖騰販賣愷他命之數量龐大且次數甚多，幾
    已達中盤商之程度；被告丁○○販賣愷他命之次數僅有2次
    ，且每次僅販售1包，數量不多，重量亦輕，且為警查扣之
    愷他命數量非少，兼衡以被告呂靖騰、丁○○之品行、智識
    程度、犯罪之動機、目的、手段、犯後態度等一切情狀，分
    別量處如主文第二、三項所示之刑並均定其應執行刑，以資
    懲儆。
  (三)沒收部分：
  1.按毒品危害防制條例第18條第1項前段之規定，應予沒收銷
    燬之毒品，以經查獲之第一、二級毒品為限。又毒品依其成
    癮性、濫用性及對社會危害性，共分為四級，上開條例並就
    製造、運輸、販賣、意圖販賣而持有、以非法方法使人施用
    、引誘他人施用及轉讓不同等級之毒品等行為，分別定其處
    罰。至施用或持有第三、四級毒品，因其可罰性較低，故未
    設處罰之規定，僅就施用及持有第一、二級毒品科以刑罰。
    然鑑於第三、四級毒品均係管制藥品，特於同條例第11條之
    1明定無正當理由，不得擅自持有；第18條第1項後段復規定
    查獲之第三、四級毒品，無正當理由而擅自持有者，沒入銷
    燬之。從而，依同條例第18條第1項後段應沒入銷燬之毒品
    ，專指查獲之施用、持有第三、四級毒品而言；倘係查獲之
    製造、運輸、販賣、意圖販賣而持有、以非法方法使人施用
    、引誘他人施用或轉讓之第三、四級毒品，既屬同條例相關
    法條明文規定處罰之犯罪行為，即非該條項應沒入銷燬之範
    圍。又同條例第19條第1項所定「供犯罪所用或因犯罪所得
    之物」，係指犯第4條至第9條、第12條、第13條或第14條第
    1項、第2項之罪所用或所得之物，不包括毒品本身在內，自
    不得為第三、四級毒品之沒收依據。再同條例對於查獲之製
    造、運輸、販賣、意圖販賣而持有、以非法方法使人施用、
    引誘他人施用及轉讓第三、四級毒品之沒收，並無特別規定
    ，如其行為已構成犯罪，則該毒品即屬不受法律保護之違禁
    物，應回歸刑法之適用，依刑法第38條第1項第1款沒收（最
    高法院96年台上字第884號判決意旨參照）。從而本件扣自
    被告呂靖騰租處之愷他命6包（總毛重153.37公克、驗前總
    純質淨重147.48公克，驗餘淨重147.38公克，不含包裝袋）
    、被告丁○○住處之第三級毒品愷他命20包（總毛重73.08
    公克、驗前總純質淨重67.89公克，驗餘淨重67.60公克，不
    含包裝袋），均應依刑法第38條第1項第1款之規定，於各該
    犯罪主文項下宣告沒收。至於鑑驗用罄之愷他命，因已不存
    在，爰不諭知沒收。
  2.被告呂靖騰三次販買愷他命之所得12萬5千元、9千元、2萬4
    千元；被告丁○○2次販賣愷他命之所得5百元、5百元，雖
    均未據扣案，仍應依毒品危害防制條例第19條第1項之規定
    ，於各該犯罪主文項下併予宣告沒收，如全部或一部不能沒
    收時，以其等之財產抵償之。
  3.扣案之門號0000000000號行動電話（含SIM卡1枚）、未扣案
    之門號0000000000號行動電話（含SIM卡1枚），均係被告呂
    靖騰所有，作為聯絡購買愷他命事宜之用，業據被告呂靖騰
    於原審供述在卷（原審卷(三)第21頁）；而扣案之門號000000
    0000號行動電話（含SIM卡1枚）1支，係作為聯絡購買愷他
    命事宜之用，且係被告丁○○申辦所有，亦據被告丁○○供
    述在卷（第4921號偵卷第21頁），應均依毒品危害防制條例
    第19條第1項規定宣告沒收。
  4.至於扣案之帳冊1本，為被告丁○○所有，業據丁○○供承
    在卷（原審卷(三)第23頁），然否認該帳冊係記載出售愷他命
    之紀錄，辯稱：該帳冊係記載朋友向其借錢之紀錄，伊上面
    都寫綽號，伊本身有在做一點小額放款云云（原審卷(三)第23
    頁，第4921號偵卷第83頁）。然依丁○○於原審供稱：鄭棨
    澤有向伊借過1、2次錢，實際數目不清楚，應該是1千、2千
    元，目前還沒有還云云；又稱：伊印象中鄭棨澤他有一次向
    伊借過2千元，大概係在被查獲前1、2個月時借的，但是只
    有還了幾百元，應該還欠1100元，伊印象中他應該只有欠11
    00元而已。他還伊錢，伊有時會記載在被查獲的記事本上，
    有時候不會。伊都叫他修宇，所以在記事本上應該是記「修
    」或是「修宇」。伊並沒有在5月6日之記事本上紀錄鄭棨澤
    向伊借2千元云云（原審卷(三)第48頁）。又參酌扣案帳冊所
    載，既僅記載有綽號及數字，未註明相關放款、還款之起迄
    日期、利息等事項，倘如被告丁○○所言上開帳冊係記載小
    額放款之收支，然復非所有借款均詳實記載，衡情，尚難使
    人相信僅係單純借款資料而已，應可認係丁○○記載出售愷
    他命之紀錄所用，亦應依毒品危害防制條例第19條第1項規
    定宣告沒收。
  5.另扣案之電子磅秤1台、分裝袋1批，固據被告丁○○否認係
    其所有，辯稱；磅秤1台跟分裝袋1批，係伊朋友綽號「柚子
    」所寄放云云（原審卷(三)第24至25頁）。然被告丁○○始終
    無法明確供出該名友人之詳細年籍資料，且該等扣案之電子
    磅秤及分裝袋體積甚小、重量亦輕，攜帶十分方便，如非係
    被告丁○○所有，他人何必留在被告丁○○住處？且被告丁○○前亦坦承：扣案之愷他命，是之前向呂靖騰購買，該次
    共買了80公克，約2萬4千元，伊購買回去之後，有自行分裝
    等情（第4921號偵卷第179頁），顯見上開扣案之電子磅秤1
    台、分裝袋1批應係被告丁○○所有，且係供犯罪所用之物
    。被告丁○○否認為其所有一節，要難採信，仍應依毒品危
    害防制條例第19條第1項規定宣告沒收。
  6.在被告呂靖騰租屋處扣得之帳冊1本（第4922號偵卷第9至12
    頁），被告呂靖騰否認為其所有（原審卷(三)第26頁），復無
    證據證明係供本案上開犯罪所用或所得之物，爰不併予沒收
    。
二、上訴駁回部分：
  (一)原審審理結果，認不能證明被告乙○○、甲○○此部分犯罪
    （即起訴書附表一編號4所示之犯行），而均諭知被告乙○○、甲○○此部分無罪部分，經核其認事用法及證據取捨，
    均無違誤。
  (二)檢察官上訴意旨固認原判決所為被告乙○○、甲○○無罪部
    分，係屬訴外裁判，且對於起訴書附表一編號4所示之犯行
    有漏未裁判之違誤云云，指摘原判決不當。然觀諸原判決所
    為被告乙○○、甲○○無罪部分（見原判決第38至39頁），
    確係針對起訴書附表一編號4所示之犯行而為，並未漏未裁
    判或訴外裁判，檢察官此部分所陳，容有誤會。因認檢查官
    該部分之上訴，為無理由，應予駁回。
伍、原審漏未判決部分：
一、觀諸公訴人起訴書所載：被告呂靖騰、乙○○、甲○○等人
    ，共同基於販賣毒品以營利之意圖，先由被告呂靖騰以愷他
    命每100公克2萬至22000元不等價格，前往大臺北地區，向
    綽號「小劉」之姓名年籍不詳男子等愷他命進貨管道買進後
    ，除部分供其3人自己施用外，再分配由其3人伺機以較高之
    價格或純度較低之愷他命於起訴書附表一所示之時間、地點
    販賣或提供愷他命予丁○○、周中宇、謝邑昌、蔡毅晨等或
    其他姓名年籍不詳之人，因認被告呂靖騰、乙○○、甲○○
    等人共犯毒品危害防制條第4條第3項之販賣第三級毒品罪嫌
    云云。足見公訴人係認就販賣愷他命予丁○○、周中宇、謝
    邑昌、蔡毅晨及不特定人部分，被告呂靖騰、乙○○、甲○○三人均屬共同正犯。
二、然原判決：就販賣愷他命予丁○○部分，僅論被告呂靖騰
    犯罪，至於被告乙○○、甲○○共犯部分何以未構成犯罪，
    則未論及。就販賣愷他命予周中宇部分，僅論被告呂靖騰
    、甲○○犯罪，至於被告乙○○共犯部分何以未構成犯罪，
    亦未論述。就販賣愷他命予謝邑昌、蔡毅晨部分，僅就被
    告乙○○部分有所論處，至於被告呂靖騰、甲○○部分何以
    均未構成犯罪，則未有論及。從而，原判決對於公訴人起訴
    範圍既有上開漏未審酌判決之情形，本院自無從就原判決未
    經審判之範圍予以審究，自應就此部分退回原法院就漏未裁
    判之部分，予以補充，併此敘明。
陸、移送檢察官另行起訴部分：
    被告呂靖騰基於販賣愷他命以營利之意圖，於97年6月底，
    在新竹市○○路月亮舞廳，以每公克約220元之價格，向綽
    號「小劉」之成年男子購入高達300餘公克之愷他命後，分
    別販賣予甲○○、乙○○各110公克、60包（每包約1公克）
    並向彼等收取價金3萬3千元、1萬8千元等情，業據被告丙○○、乙○○、甲○○供述一致在案，然被告呂靖騰此部分未
    據檢察官提起公訴，應由檢察官另行提起公訴，以為究辦。
據上論斷，應依刑事訴訟法第368條、第369條第1項前段、第364
條、第301條第1項、第299條第1項前段，修正前毒品危害防制條
例第4條第3項、第19條第1項，刑法第11條、第47條第1項、第51
條第5款、第38條第1項第1款，判決如主文。
本案經檢察官吳國南到庭執行職務。
中    華    民    國    99    年    7     月    6     日
                  刑事第二庭審判長法  官  洪光燦
                                  法  官  楊照男
                                  法  官  林恆吉
以上正本證明與原本無異。
如不服本判決，應於收受送達後10日內向本院提出上訴書狀，其
未敘述上訴之理由者並得於提起上訴後10日內向本院補提理由書
（均須按他造當事人之人數附繕本）「切勿逕送上級法院」。
                                  書記官  陳盈璇
中    華    民    國    99    年    7     月    9     日
附錄：本案論罪科刑法條全文
修正前毒品危害防制條例第4條第3項：
製造、運輸、販賣第三級毒品者，處 5 年以上有期徒刑，得併
科新臺幣 5 百萬元以下罰金。
附表一（呂靖騰部分）：
┌──┬───────────────────────┬──┐
│編號│              主文                            │犯罪│
│    │                                              │事實│
├──┼───────────────────────┼──┤
│ １ │呂靖騰販賣第三級毒品，處有期徒刑柒年。未扣案之│事實│
│    │門號0000000000號行動電話（含SIM卡壹枚）壹支沒 │欄一│
│    │收之，如全部或一部不能沒收時，追徵其價額，或以│(一)  │
│    │其財產抵償之；販賣所得新臺幣拾貳萬伍仟元沒收之│    │
│    │，如全部或一部不能沒收時，以其財產抵償之。    │    │
├──┼───────────────────────┼──┤
│ ２ │呂靖騰販賣第三級毒品，處有期徒刑陸年。扣案之門│事實│
│    │號0000000000號行動電話（含SIM卡壹枚）壹支沒收 │欄一│
│    │之；販賣所得新臺幣玖仟元沒收之，如全部或一部不│(二)  │
│    │能沒收時，以其財產抵償之。                    │    │
├──┼───────────────────────┼──┤
│ ３ │呂靖騰販賣第三級毒品，處有期徒刑陸年陸月。扣案│事實│
│    │之第三級毒品愷他命陸包（總毛重壹伍參點參柒公克│欄一│
│    │、驗前總純質淨重壹肆柒點肆捌公克，驗餘淨重壹肆│(三)  │
│    │柒點參捌公克，不含包裝袋）、上開毒品之外包裝袋│    │
│    │陸只、扣案之門號0000000000號行動電話（含SIM卡 │    │
│    │壹枚）壹支均沒收；販賣所得新臺幣貳萬肆仟元沒收│    │
│    │之，如全部或一部不能沒收時，以其財產抵償之。  │    │
│    │                                              │    │
└──┴───────────────────────┴──┘
附表二（丁○○部分）
┌──┬───────────────────────┬──┐
│編號│              主文及宣告刑                    │犯罪│
│    │                                              │事實│
├──┼───────────────────────┼──┤
│ １ │丁○○販賣第三級毒品，累犯，處有期徒刑陸年陸月│事實│
│    │。扣案之電子磅秤壹台、分裝袋壹批、門號00000000│欄二│
│    │07號行動電話（含SIM卡壹枚）壹支、帳冊壹本均沒 │    │
│    │收；販賣所得新臺幣伍佰元沒收之，如全部或一部不│    │
│    │能沒收時，以其財產抵償之。                    │    │
├──┼───────────────────────┼──┤
│ ２ │丁○○販賣第三級毒品，累犯，處有期徒刑陸年陸月│事實│
│    │。扣案之第三級毒品愷他命貳拾包（總毛重柒參點零│欄三│
│    │捌公克驗前總純質淨重陸柒點捌玖公克，驗餘淨重陸│    │
│    │柒點零公克，不含包裝袋）、上開毒品之外包裝袋貳│    │
│    │拾、扣案之電子磅秤壹台、分裝袋壹批、帳冊壹本均│    │
│    │沒收；販賣所得新臺幣伍佰元沒收之，如全部或一部│    │
│    │不能沒收時，以其財產抵償之。                  │    │
└──┴───────────────────────┴──┘

司法院資訊處製作；財團法人民間司法改革基金會備份。
